【裁判字號】    91,重訴,97
【裁判日期】    920306
【裁判案由】    殺人
【裁判全文】
臺灣高雄地方法院刑事判決                          九十一年度重訴字第九七號
    公  訴  人  臺灣高雄地方法院檢察署檢察官
    被      告  甲○○
    指定辯護人  本院公設辯護人  己○○
右列被告因殺人案件，經檢察官提起公訴（九十一年度偵字第二三四八九號），本院
判決如左：
    主  文
甲○○殺人，處有期徒刑拾參年。褫奪公權玖年。畚斗柄、掃把各壹支、木製茶几壹
張（含玻璃），均沒收。
    事  實
一、甲○○與陳坤隆分別租屋居住在高雄縣鳥松鄉○○村○○○路三八九號四樓二室
    及三樓一室，為上下樓之鄰居關係，民國九十一年十月二十二日二十一時三十分
    許，甲○○邀陳坤隆上樓，而與丙○○共三人一同在所承租之四樓二室飲酒聊天
    ，丙○○於當日二十三時許即先行離去，甲○○、陳坤隆二人則繼續在四樓陽台
    飲酒聊天，同年月二十三日凌晨零時許，因陳坤隆酒後自我吹噓並說粗話，致甲○○心生不滿，二人因而發生口角及肢體衝突，甲○○明知人之頭部乃重要部位
    ，腹部有諸多人體重要器官，如以木製茶几等物用力擊打，足以致人於死，竟仍
    基於殺人之不確定故意，先持其所有之掃把、畚斗柄毆打陳坤隆，並於掃把打斷
    後，持其所有之木製茶几（桌面中央為玻璃）朝陳坤隆頭部、身體毆打，致陳坤
    隆倒地，受有頭部後枕部皮下血腫約一二×八公分、左額部裂傷約三‧一×０‧
    七公分、左顳部裂傷約０‧四公分、下嘴唇瘀傷約五×二公分、左頰、左耳、左
    後耳瘀傷、上腹部瘀傷二處（上方為三×０‧五公分，下方為一橢圓形瘀傷，直
    徑約三‧五公分）、右上背瘀傷約七×五公分、右下背瘀傷約五×三公分、左背
    瘀傷約四×三公分、左上臂及左前臂瘀傷約二四‧五×三公分、右足背部多處擦
    傷約一‧三×０‧五公分、肝臟左葉下緣裂傷五×四‧五×三公分等傷害，該茶
    几之玻璃則破碎散落一地，其後，陳坤隆自行爬起下樓返回所承租之房間，甲○○因害怕遂於清洗身體及更換衣物後旋搭車至其二哥屏東住處，陳坤隆則因傷重
    而於同年月二十三日下午某時許不治死亡。嗣於同年月二十五日十時許，屋主丁○○至上開地點檢修水管時聞到惡臭，即聯絡管理員乙○○前來打開陳坤隆之房
  門，發現陳坤隆陳屍在內，而報警循線查獲，警方並在現場扣得畚斗柄一支及茶
    几之玻璃碎片。
二、案經高雄縣警察局仁武分局報告臺灣高雄地方法院檢察署檢察官偵查起訴。
    理  由
一、訊據被告甲○○固不諱言於前揭時地與被害人陳坤隆飲酒聊天，因陳坤隆自我吹
    捧並說粗話，雙方乃發生口角及肢體衝突，其遂持掃把、畚斗柄毆打被害人陳坤
    隆，於掃把斷了後，再拿木製茶几（桌面中央為玻璃）毆打被害人頭部、身體之
    事實，惟辯稱：其事後有打電話問老闆該如何處理，並以手機打一一九請救護車
    前來，二十三日上午送貨前有與同事丙○○一起去敲陳坤隆房門，但陳坤隆不開
    門，當日下午再去敲門則無回應，遂找乙○○去敲門，乙○○表示房內有聲音，
    其遂返回屏東，其並無致被害人於死之犯意云云。經查：
  (一)被告曾於九十一年十月二十二日二十一時三十分許，在所承租之上開地點與同事
    丙○○、被害人陳坤隆飲酒聊天，惟於丙○○離去後，因故而與被害人陳坤隆發
    生爭吵及肢體衝突等情，業據被告於警訊、偵查及本院調查中供述在卷，核與證
    人丙○○之證述相符，且經證人即住在同一地點四樓三室之戊○○證稱：九十一
    年十月二十二日凌晨零時（實應指同年月二十三日凌晨零時），聽到被告與被害
    人在爭吵，被害人向被告求饒，哀求被告不要再打他，如此打了又停，停了又打
    ，斷斷續續約半小時，期間有聽到玻璃破掉之聲音，但半小時後即未聽到聲音，
    後來被告有叫被害人起來，但被害人沒有回應，被告也有來敲其房門，其並未理
    會，被告便下樓等語明確，證人乙○○證稱：九十一年十月二十二日六點至七點
    間（實為同年月二十三日），伊於打掃時發現四樓外面有血跡，伊怕嚇到房客便
    將之沖洗掉等語，當日中午十二點多，房客戊○○告訴伊被告有與被害人打架等
    語明確，被告亦供稱：事發後，其發現打赤膊之上身右邊都是血，褲子上面亦沾
    有血跡，遂進入浴室沖洗等語在卷，足認被告於九十一年十月二十三日凌晨零時
    許，確曾在上開地點與被害人陳坤隆發生口角、肢體衝突，且以持掃把、畚斗柄
    及木製茶几毆打陳坤隆，致被害人陳坤隆受傷。
  (二)又屋主丁○○於同年月二十五日十時許至上開出租地點檢修水管時，因聞到惡臭
    ，乃聯絡乙○○前來打開被害人所承租之套房，發現被害人倒臥在該套房之右手
    邊床鋪旁，已死亡，全身發出惡臭等節，為證人丁○○、乙○○證述明確，而經
    臺灣高雄地方法院檢察署檢察官督同法醫師解剖相驗結果，發現被害人陳坤隆受
    有頭部後枕部皮下血腫約一二×八公分、左額部裂傷約三‧一×０‧七公分、左
    顳部裂傷約０‧四公分、下嘴唇瘀傷約五×二公分、左頰、左耳、左後耳瘀傷、
    上腹部瘀傷二處（上方為三×０‧五公分，下方為一橢圓形瘀傷，直徑約三‧五
    公分）、右上背瘀傷約七×五公分、右下背瘀傷約五×三公分、左背瘀傷約四×
    三公分、左上臂及左前臂瘀傷約二四‧五×三公分、右足背部多處擦傷約一‧三
    ×０‧五公分、肝臟左葉下緣裂傷五×四‧五×三公分等傷害，且認為被害人陳
    坤隆頭部、腹部有鈍力傷痕跡，頭皮下有血腫形成，解剖發現腹腔內肝臟有裂傷
    ，腸道有出血，死亡原因為外傷性鈍力傷害，有臺灣高雄地方法院檢察署相驗屍
    體證明書、鑑定驗斷書、解剖紀錄報告暨相片附卷可稽，是被害人陳坤隆所受前
    開傷勢及其後死亡之結果，係因遭被告持畚斗柄、掃把及木製茶几住頭部及身體
    毆打所致一節，堪以認定。
  (三)按刑法上殺人與傷害致人於死之區別，本視加害人有無殺人之犯意為斷，被害人
    所受傷害之程度及部位，固不能據為認定有無殺人犯意之唯一標準，但被害人所
    受傷害之程度、部位，及加害人之下手情形如何，於審究犯意方面，仍不失為重
    要參考，最高法院二十年非字第一０四號判例、八十七年度台上字第四四九四號
    判決可資參考。按頭部乃人體之重要部位，腹部內則有諸多重要器官，均甚為脆
    弱，如以木製茶几等物用力擊打，將足以導致死亡之結果，為一般人所能預見，
    而被害人陳坤隆經解剖結果，頭部受有後枕部有皮下血腫一二×八公分，左額部
    及左顳部均有裂傷，肝臟左葉下緣亦有裂傷五×四‧五×三公分之情，已如前述
    ，則由被害人陳坤隆頭部皮下血腫及肝臟裂傷範圍非小，且左額部、左顳部均有
    裂傷之傷勢，及現場扣得之茶几桌面玻璃已破碎、案發後被告上半身之右邊都是
    血跡等綜合觀之，顯見被害人陳坤隆之頭部、腹部曾遭猛力撞擊，被告於明知猛
    力撞擊他人頭部、腹部將可能導致他人死亡之情形下，猶持畚斗柄、掃把、木製
    茶几猛力毆打被害人陳坤隆，顯見其有殺人之犯意甚明。參以被告持該等器物猛
    力毆打被害人，致被害人受有頭、腹部等處流血之嚴重傷害後，經被害人求饒後
    罷手，任由被害人離去，未再施以重毆，足見其尚無殺人之直接故意，應可認定
    ，惟其在被害人遭受嚴重傷害後，已預見如未適時施以救護，被害人將發生傷重
    死亡之結果，竟仍未採取任何救護措施即行離去，則其有縱其毆打行為導致被害
    人死亡之結果亦不違反其本意之不確定故意甚明。
  (四)再者，被害人陳坤隆於九十一年十月二十五日十時許為丁○○發現時，屍體已腐
    敗帳大，發出惡臭，屍僵已緩解，頭髮可被剝離，部分皮膚出現水泡且可被剝離
    ，屍體上並有蛆蟲、蛆蟲卵等情，有臺灣高雄地方法院檢察署驗斷書及現場相片
    附卷可稽，參以被告於同年月二十三日上午，曾與丙○○至租屋地點查看被害人
    陳坤隆之情況，然被害人陳坤隆並未開門，只聽到房內有虛弱的喊痛聲及東西被
    卡住的聲音，下午再度去敲被害人陳坤隆之房門，仍無回應等情，業據被告供述
    在卷，核與證人丙○○之證述相符，則依上開被害人陳坤隆被發現時屍體之狀態
    ，及被告於同年月二十三日上午前往探視被害人陳坤隆時房內仍有聲音綜合判斷
    ，應可推認被害人陳坤隆死亡之時間為同年月二十三日下午某時許。
  (五)另高雄縣政府消防局於九十一年十月二十二、二十三日，並未接獲請求派遣救護
    車至高雄縣鳥松鄉○○路三八九號進行救護一節，有該局九十二年一月六日高縣
    消指字第０九一０００七一九二號函及電話紀錄單附卷為憑，且經本院調取被告
    所稱用以撥打一一九之0000000000號行動電話通聯紀錄檢視結果，九
    十一年十月二十三日並無撥打一一九之紀錄，有該行動電話門號之通聯紀錄附卷
    可按，足認被告辯稱案發後曾撥打一一九請求救護云云，不足採信。至被告於案
    發後曾與丙○○前往被害人陳坤隆所承租之套房，查看被害人陳坤隆情形之情，
    雖如前述，然其於毆打被害人陳坤隆時主觀上有殺害被害人陳坤隆之不確定故意
    一節，已如前述，參以其於案發後並未對被害人陳坤隆為任何救護行為即離開租
    屋地點，顯見其僅係因懊悔先前所為而前往查看被害人陳坤隆情形，尚難以此解
    免其罪責。
二、核被告甲○○殺害被害人陳坤隆所為，係犯刑法第二百七十一條第一項之殺人罪
    。爰審酌被告甲○○有殺人未遂前科，有卷附之臺灣高等法院被告全國前案紀錄
    表可按，素行非佳，僅因細故即基於殺人之犯意，持畚斗柄、掃把及木製茶几朝
    被害人陳坤隆之頭部、身體猛力毆打，造成被害人陳坤隆死亡，罔顧人命，嚴重
    危害社會之安全，且迄今未能與被害人家屬達成和解，賠償損失，惟念其僅國中
    肆業，智識程度不高，於案發後曾數度前往查看被害人陳坤隆之情形，且於犯罪
    後坦認部分犯行，對於所為犯行顯有悔意等一切情狀，酌情量處如主文所示之刑
    ，並依其犯罪之性質認有褫奪公權之必要，併宣告褫奪公權九年。畚斗柄、掃把
    各一支及木製茶几一張（含玻璃），為被告所有，業據被告陳明在卷，且為被告
    持以殺害被害人陳坤隆所用之物，其中之掃把一支及木製茶几一張雖未扣案，然
    無證據證明業已滅師，爰均依刑法第三十八條第一項第二款規定宣告沒收。
據上論斷，應依刑事訴訟法第二百九十九條第一項前段，刑法第二百七十一條第一項
、第三十七條第二項、第三十八條第一項第二款，判決如主文。
中      華      民      國    九十二    年      三      月      六      日
                                  臺灣高雄地方法院刑事第一庭
                                        審判長法  官  林水城
                                              法  官  陳銘珠
                                              法  官  黃悅璇
右正本證明與原本無異。
如不服本判決，應於判決送達後十日內，向本院提出上訴狀。
                                              書記官  沈  蘊
中    華    民    國      九十二      年    三      月      十      日
附錄法條：
刑法第二百七十一條第一項
殺人者，處死刑、無期徒刑或十年以上有期徒刑。


司法院資訊處製作；財團法人民間司法改革基金會備份。
